臺灣屏東地方法院刑事判決　　　　　　　 94年度重訴字第4號
公　訴　人　臺灣屏東地方法院檢察署檢察官
被　　　告　丙○○
指定辯護人　本院公設辯護人丁○○
上列被告因殺人案件，經檢察官提起公訴（94年度偵緝字第185
號）本院判決如下：
    主  文
丙○○殺人，累犯，處無期徒刑，褫奪公權終身。
    事  實
一、丙○○與宋彩桃為同居男女關係，洪瑋琳、洪瑋銘則為宋彩
    桃之子女，彼此間有家庭暴力防治法第3 條第2 款所定之家
    庭成員關係。丙○○前因強盜、竊盜等案件，經臺灣高雄地
    方法院分別判處有期徒刑8 月、1 年確定，嗣由檢察官聲請
    定應執行刑，經同院以84年度聲字第1022號裁定應執行有期
    徒刑1 年6 月確定，於民國85年6 月10日縮短刑期假釋期滿
    執行完畢，詎仍不知悔改，因宋彩桃提議分手，及同居處所
    租金繳付等故，屢與宋彩桃口角爭執，心中已多所埋怨，嗣
    其於89年3 月31日上午，在屏東市後火車站菜市場某早餐店
    內，飲用2 、3 罐罐裝啤酒後（但未達精神耗弱之程度），
    思及上情，更是氣憤難擋，遂基於殺人之犯意，隨即駕駛車
    號ＸＦ—7947號自用小客車，返回其與宋彩桃位於同市○○
    路156 號之同居處所，約於同日上午9 時50分許抵達，洪瑋
    銘耳聞丙○○車聲，欲與之嬉戲，而躲入屋內小櫃內，惟丙○○入屋後，先於屋內1 、2 樓梯間，取出其所有之水果刀
    1 把（含柄長約25公分），並攜之上樓，洪瑋琳適自3 樓而
    下，見狀倉皇躲回其3 樓臥房內，丙○○則逕自進入2 樓前
    方宋彩桃之臥室內，找尋宋彩桃。適宋彩桃與其姊甲○○（
    原名宋彩預）、其外甥乙○○（即甲○○之子）在此整理衣
    物，無從予以迴避，丙○○乃本前揭殺人之念，迅即提刀趨
    前將宋彩桃壓制於地，期間，宋彩桃雖曾求稱：「雄哥，不
    要這樣（台語）」等語，試圖加以勸阻，惟丙○○殺意不減
    ，仍持刀接續向宋彩桃右胸、前胸、左胸、右背部、左背部
    、右腰、左上肢、左上臂等處猛刺20刀，使宋彩桃合計受有
    ：1 、右胸刀刺傷（距離頭頂32公分，距離前中線往右8.5
    公分，傷口打開為3.4 ×1.1 大小、深度約9.5 公分）；2
    、右胸刀刺傷（距離頭頂32.5公分，距離前中線往右5 公分
    ，刺穿肺臟造成兩側血胸，傷口打開為4.1 ×1.4 大小、深
    度約20公分）；3 、前胸正中刀刺傷（距離頭頂32公分，於
    前中線，傷口打開為3 ×1.1 大小、深度約2.7 公分）；4
    、前胸刀刺傷（距離頭頂37公分，距離前中線往左1 公分，
    傷口打開為2 ×0.8 大小、深度約1.1 公分）；5 、左胸部
    刀刺傷（距離頭頂42公分，距離前中線往左7 公分，刺穿肺
    臟造成兩側血胸，傷口打開為3.2 ×1.4 公分長、深度約
    6.3 公分）；6 、右胸外側刀刺傷（距離頭頂33公分，於右
    腋中線，傷口打開為1.5 ×0.6 公分大小、深度約3.5 公分
    ）；7 、右背部刀刺傷（距離頭頂25公分，距離後中線往右
    5 公分，傷口打開為4 ×1 公分大小、深度約4.5 公分）；
    8 、右背部刀刺傷（距離頭頂26公分，於後中線往右5 公分
    ，傷口打開為4 ×1 公分大小、深度約4.5 公分）；9 、右
    背部刀刺傷（距離頭頂31公分，距離後中線往右1.5 公分，
    傷口打開為3.2 ×1 公分大小、深度約4 公分）；10、左背
    部刀刺傷（距離頭頂30公分，距離後中線往左5.5 公分，傷
    口打開為3.9 ×1.5 公分大小、深度約4.2 公分）；11、左
    背部刀刺傷（距離頭頂32公分，距離後中線往左11.5公分，
    傷口打開為4.5 ×2 公分大小、深度約3.5 公分）；12、左
    背外側刀刺傷（距離頭頂30公分，刺穿肺臟造成兩側血胸，
    傷口打開為5 ×1.1 公分大小、深度約20公分）；13、右背
    部刀刺傷（距離頭頂31公分，距離後中線往右10.5公分，傷
    口打開為2.2 ×0.7 公分大小、深度約3 公分）；14、左背
    下部刀刺傷（距離頭頂47公分，距離後中線往左2 公分，傷
    口打開為2.8 ×0.6 公分大小、深度約5.5 公分）；15、右
    腰刀刺傷（距離頭頂51.5公分，距離後中線往右11.5公分，
    傷口打開為5.5 ×2.3 公分大小、深度約8 公分）；16、左
    前臂後部刀刺傷（距離頭頂62公分，傷口打開為2.6 ×0.7
    公分大小、深度約3.2 公分）；17、左上臂後部（內側）刀
    刺傷（距離頭頂43公分，傷口打開為3.5 ×1. 4公分大小、
    深度約4 公分）；18、左上臂後部（外側）刀刺傷（距離頭
    頂42 公 分，傷口打開為3.8 ×1.4 公分大小、深度約4 公
    分）；19、左上臂後部前肘部（外側）刀刺傷（距離頭頂
    45.5公分，傷口打開為7 ×2 公分大小、深度約7. 5公分）
    ；20、左上臂前肘部（外側）刀刺傷（距離頭頂48公分）傷
    口打開為2.3 ×0.7 公分大小、深度約1.2 公分等傷害，其
    中上開2 、5 、12等處刀刺傷均刺穿肺臟造成兩側血胸，宋
    彩桃因此生命垂危。甲○○在場見狀，忙即趨前攔阻，丙○○左轉回身，持刀劃向甲○○左上臂，使其受有左上臂裂傷
    等傷害（傷害部分，未經告訴），甲○○受創後，奔跑下樓
    出外求救，乙○○則轉身隨手拾起酒瓶1 只丟向丙○○背部
    ，丙○○經此，方始罷手，乃下樓駕駛前開車輛逃逸離去，
    並於行經屏東縣萬丹溪流域時，隨手將上開水果刀丟棄於該
    溪內。宋彩桃雖經甲○○、乙○○及時報警送往屏東基督教
    醫院救治，惟於到院前已無生命跡象，經醫師施以急救1 小
    時後，仍因上開傷害導致出血性休克而死亡。
二、案經屏東縣警察局屏東分局報請臺灣屏東地方法院檢察署檢
    察官偵查起訴。
    理  由
壹、程序部分：
    按「被告以外之人於審判外之言詞或書面陳述，除法律有規
    定者外，不得作為證據。」刑事訴訟法第159 條第1項雖定
    有明文；惟按「被告以外之人於偵查中向檢察官所為之陳述
    ，除顯有不可信之情況者外，得為證據。」、「被告以外之
    人於審判外之陳述，雖不符前4條之規定，而經當事人於審
    判程序同意作為證據，法院審酌該言詞陳述或書面陳述作成
    時之情況，認為適當者，亦得為證據。當事人、代理人或辯
    護人於法院調查證據時，知有第159 條第1項不得為證據之
    情形，而未於言詞辯論終結前聲明異議者，視為有前項之同
    意。」同法第159 條之1 第2 項、第159 條之5 亦分別定有
    明文。查本件證人甲○○、乙○○、洪瑋琳、洪瑋銘於偵訊
    中之證述內容，依卷證所示，其等作成之狀態，並無違背其
    等個人意思而為陳述，或其他違法取供之情形，甲○○、乙○○、洪瑋琳於偵訊時並已經檢察官諭令具結，其等證詞可
    信性更已獲擔保，被告、辯護人對其等上開所述，於本院審
    理中復不爭執其等證據能力及真實性，足認並無顯不可信之
    情況，依前述同法第159 條之1 第2 項、第159 條之5 規定
    ，自有證據能力。
貳、實體部分
一、上揭持刀殺害同居女友宋彩桃之事實，業據被告丙○○於本
    院審理時坦承不諱，核與證人甲○○於偵訊中、乙○○於偵
    訊及本院審理時證述被害人宋彩桃如何遭被告殺害等經過，
    及證人洪瑋琳於偵訊中證述如何於前揭屋內發現被告持刀上
    樓等經過情節相符；又被害人宋彩桃遭被告刺殺，受有如事
    實欄所示之傷害，雖經乙○○、甲○○及時報警送醫診治，
    仍於到院前已無生命跡象，經醫師施以急救1 小時後，仍因
    上開傷害導致出血性休克死亡之事實，有屏東基督教醫院診
    斷證明書1 紙在卷可稽，且經臺灣屏東地方法院檢察署檢察
    官督同法醫師相驗及解剖屬實，有勘驗筆錄、相驗屍體證明
    書、相驗報告書、解剖紀錄報告及解剖照片附卷可證；堪認
    被告上開不利於己之自白確與事實相符，應可採信。被害人
    宋彩桃之死亡既係因被告之行為所引起，二者間自有相當之
    因果關係。再按殺人與傷害罪之區別，應以有無殺意以為斷
    ，被害人所受傷害程度固不能據為認定有無殺意之唯一標準
    ，但加害人之下手情形如何，於審究犯意方面，仍不失為重
    要參考資料，此有最高法院20年非字第104號判例可資參照
    。查本案被告行兇所用之水果刀雖未扣案，致無從予以勘驗
    查明其質地為何，惟質之被告於本院審理時已明確供稱係其
    平日切菜所用者，且參以被告於短時間內，既得持以猛刺被
    害人宋彩桃身體20刀，並於甲○○趨前攔阻時，僅稍揮向甲○○，即使甲○○左上臂受有裂傷等各節，可見其質地堅硬
    、刀面尖銳無訛。而胸、背、腰部等均為人體之要害，如以
    質地堅硬、刀面尖銳之刀具朝人之胸、背、腰部刺殺均足以
    致人於死，被告持之朝被害人宋彩桃胸、背、腰部刺殺，其
    有殺人之犯意，應堪認定，益見被告前開自白之可信。綜上
    所述，本案事證明確，被告殺人犯行洵堪認定。
二、核被告基於殺人之犯意，持刀刺殺宋彩桃得逞，所為係犯刑
    法第271 條第1 項殺人罪。被告與宋彩桃係同居男女朋友，
    除據被告供述甚詳外，並經證人甲○○、乙○○、洪瑋琳、
    洪瑋銘於偵訊中證述屬實，亦可認定，是被告與宋彩桃間有
    家庭暴力防治法第3 條第2 款所定之家庭成員關係，而被告
    對宋彩桃犯如上開所示之罪名，亦成立同法第2 條第2 項之
    家庭暴力罪。公訴人於起訴書所犯法條欄中雖未提及上開家
    庭暴力罪，然已於起訴書犯罪事實欄，及本院審理中陳述起
    訴意旨時，均已論及被告與宋彩桃為同居男女關係，有起訴
    書及本院審理筆錄可證，是上開罪名應僅係公訴人漏引，尚
    無礙被告或辯護人之攻擊、防禦。被告有事實欄所載論罪科
    刑執行之情形，有臺灣屏東地方法院檢察署刑案資料查註紀
    錄表及臺灣高等法院被告全國前案紀錄表各1 份在卷可查，
    其受有期徒刑執行完畢後，5 年之內再犯有期徒刑以上刑之
    本罪，為累犯，應依刑法第47條規定就除法定本刑為死刑及
    無期徒刑之部分外，加重其刑。爰審酌被告與被害人雖無夫
    妻之名，然同居多年，已有夫妻之實，被告竟仍不知珍惜雙
    方情份，妄下毒手，聞被害人之百般求情，猶無心軟之意，
    甚而於被害人之姊甲○○、外甥乙○○面前，及被害人之女
    洪瑋琳得聽聞案發情狀之處，持刀猛刺被害人20刀，除使其
    等蒙受生死永別之痛外，更因其等親見或得悉被害人遭難，
    然卻無從施以援助，而悲憤更甚於常人，被告心恨如此，實
    非一般人所能理解，乃公訴人、甲○○、乙○○、洪瑋琳均
    請求予以量處極刑；且被告至今未予被害人家屬為任何形式
    之賠償，亦難認有完全悔悟之意；惟念及被告犯罪後，已於
    本院審理時坦承犯行，並於本院準備程序時，數度當庭向被
    害人家屬道歉，有本院準備程序筆錄在卷可按，足認其尚非
    泯無天良之輩，並觀之被害人之子洪瑋銘於案發前際，尚躲
    入櫃中，欲與之嬉戲，為證人洪瑋銘於偵訊中所證甚詳，可
    見其平日與被害人子女相處融洽，猶有待人於親之心，實非
    本性兇狠之徒，而確有與世隔離之必要；及其犯罪之動機、
    手段等一切情狀，量處如主文所示之刑，並依法宣告褫奪公
    權終身。
據上論斷，應依刑事訴訟法第299 條第1 項前段、家庭暴力防治
法第2 條第2 項，刑法第271 條第1 項、第47條、第37條第1 項
，判決如主文。
本案經檢察官林津鋒到庭執行職務。
中　　華　　民　　國　　94　　年　　8 　　月　　16　　日
                  刑事第一庭    審判長法  官  潘正屏
                                      法  官  黃聖涵
                                      法  官  林世民
以上正本證明與原本無異。
如不服本判決應於收受本判決送達後10日內向本院提出上訴書狀
，其未敘述上訴理由者，並得於提起上訴後10日內向本院補提理
由書狀（均須按他造當事人之人數附繕本）「切勿逕送上級法院
」
被告部分依職權送上訴。
中　　華　　民　　國　　94　　年　　8 　　月　　16　　日
                                      書記官  張儷薾
附錄論罪科刑法條：
中華民國刑法第271條
殺人者，處死刑、無期徒刑或 10 年以上有期徒刑。
前項之未遂犯罰之。
預備犯第 1 項之罪者，處 2 年以下有期徒刑。
家庭暴力防治法第2條
本法所稱家庭暴力者，謂家庭成員間實施身體或精神上不法侵害
之行為。
本法所稱家庭暴力罪者，謂家庭成員間故意實施家庭暴力行為而
成立其他法律所規定之犯罪。
本法所稱騷擾者，謂任何打擾、警告、嘲弄或辱罵他人之言語、
動作或製造使人心生畏怖情境之行為。
